---
title: "calcular mcwd"
Author: "Lucas Heber"
output:
  html_document:
    df_print: paged
---

Source of precipitation data: https://disc.gsfc.nasa.gov/datasets/TRMM_3B43_7/summary
TRMM (TMPA/3B43) Rainfall Estimate L3 1 month 0.25 degree x 0.25 degree V7 from 1998-01-01 to 2019-12-31 --- em mm hr-¹ com range de 0 - 100. 

Bouding box dos dados baixados (america do sul): xmin = -89.296875, xmax = -33.046875, ymin = -49.875, ymax = 12.897489

Os arquivos .nc4 de precipitação devem estar em alguma pasta no mesmo diretório que esse notebook

# Bibliotecas utilizadas
```{r message=FALSE, warning=TRUE}
library(tidyverse)
library(sf)
library(raster)
library(lubridate)
library(rasterVis)
library(viridis)
library(data.table)
library(furrr)
library(ncdf4)
```

#carregar algumas funções e configurar plano para processamento paralelo
```{r}
source("fun.R")
plan(multisession, workers = availableCores()-1)
```

# criar stack raster dos meses dos periodos, e calcular mcwd
```{r}
# Obter caminho dos arquivos de precipitação (.nc4) e escolher o periodo considerado 
trmm_periodo <- dir.TRMM(inicio.periodo = 0) # numero refere-se ao primeiro mês de um periodo de 12 meses;i.e. jan-dez = 0  ou, fev-jan = 1

# empilhar os arquivos de precipição em cada periodo de 12 meses
pilha <- stack.TRMM(trmm_periodo) # a precipitação foi convertida em mm por mês

#Procurar por periodos com 12 meses incompletos de dados de precipitação
periodo_curto <- future_map_dbl(trmm_periodo, nrow) %>% `[`(. != 12)

pilha <- pilha[names(pilha) %in% names(periodo_curto) == FALSE] # remover periodos com precipitação incompleta (menos que doze meses).

# calcular mcwd para cada periodo (usa 100 por padrão para evapotranspiração)
mcwd.periodo <- future_map(pilha, calc, mcwd.f2, .options = furrr_options(seed = TRUE))
```

# criar mascara da area de interese (i.e. amazonia, brazil, cerrado etc)
```{r}
shp_area <- st_read("base_layers/Amazonia Legal/UFS_AMZLEG_LLWGS84.shp") # exemplo com shape da amazonia legal
shp_area <- st_set_crs(shp_area, "WGS84") 
area.raster <- rasterize(shp_area, mcwd.periodo[[1]])
area.raster <- calc(area.raster, fun = function(x) x.temp = ifelse(x >= 1, 1, NA))
```

# Calcular o valor de referencia medio do mcwd (baseline).
Entretanto, valor de referencia pode ser calculado excluindo anos anormais (ie. elnino/seca) ou mantendo todos os anos
```{r}
anos_anormais <- c() # Vetor com anos de elnino/seca/considerados anormais escolhidos

mcwd.periodo.rasterbrick <- brick(mcwd.periodo[names(mcwd.periodo) %in% c(anos_anormais) == FALSE]) # remover anos anormais escolhidos. Se o objeto 'anos_anormais' é vazio nenhum ano é excluido.

mcwd.periodo.rasterbrick <- raster::mask(mcwd.periodo.rasterbrick, area.raster) # recortar raster mcwd usando mascara da área de interesse

sd.mcwd <- calc(mcwd.periodo.rasterbrick, fun = sd)+0.1 # 0.1 para remover divisão por zero; desvio padrao dos valores de referencia de mcwd

mean.mcwd <- calc(mcwd.periodo.rasterbrick, fun = mean) # valor de referencia medio do mcwd
```

# Calcular: 
1) delta MCWD (ie. mcwd - mean.mcwd); ou 
2) Anomalias de MCWD - valores-z: (mcwd - mean.mcwd)/sd.mcwd

"Simply put, a z-score (also called a standard score) gives you an idea of how far from the mean a data point is. But more technically it’s a measure of how many standard deviations below or above the population mean a raw score is."
(https://www.statisticshowto.com/probability-and-statistics/z-score/)

```{r}
hh = "Delta" # Mudar para calculo de 1) "Delta" ou 2) "Anomalia"

r.mcwd <- delta.anom.mcwd(mcwd.periodo, hh)
r.mcwd <- brick(r.mcwd[names(r.mcwd)]) %>% raster::mask(area.raster)
```

Extrair dados de mcwd para coordenadas 
```{r eval=FALSE, include=FALSE}
df <- read.csv("md_example.csv", sep = ";") # coordenadas
df <- df %>% mutate_at(c("Longitude.Decimal", "Latitude.Decimal"), function(x) x + 0.000001) # tonar cooordenadas mais precisas

tt <- sp::SpatialPointsDataFrame(coords = data.frame(df$Longitude.Decimal, df$Latitude.Decimal), data = data.frame(df$Plot.Code), proj4string = CRS("+proj=longlat +datum=WGS84"))

future_map_dfr(mcwd.periodo, extract, SpatialPoints(tt), .options = furrr_options(seed = TRUE)) %>% mutate(Plot.Code = df$Plot.Code) %>% write.csv(file = "mcwd_anual_coord.csv")

xx <- as.list(r.mcwd)
names(xx) <- gsub("X", "", names(r.mcwd))
future_map_dfr(xx, extract, SpatialPoints(tt), .options = furrr_options(seed = TRUE)) %>% mutate(Plot.Code = df$Plot.Code) %>% write.csv(file = paste("mcwd_", hh, "_coord.csv", sep = ""))
```

# Exportar 
```{r eval=FALSE, include=FALSE}
# salvar geotif com varias bandas (configure o objeto 'hh' de acordo) delta ou anomalia
writeRaster(r.mcwd, filename = paste("maps/", "mcwd.", hh, ".grid.tif", sep = ""), format = "GTiff", overwrite =  TRUE, options = c("INTERLEAVE=BAND", "COMPRESS=LZW"))

# tif mcwd médio (baseline)
writeRaster(mean.mcwd, filename = "maps/mcwd_medio_referencia", format = "GTiff", overwrite = TRUE)

# mcwd anual tif # o mcwd representa maximo deficit hidrico acumulado com número abaixo de zero
writeRaster(mcwd.periodo.rasterbrick, filename = "maps/mcwd_grid.todos.os.anos.tif", format = "GTiff", overwrite = TRUE, options=c("INTERLEAVE=BAND","COMPRESS=LZW"))
```

# Graficos exploratórios
```{r dpi=600}
paleta <- colorRampPalette(c("#C45D30", "#ECA612", "#F7EC07", "#81E900", "#0CCD25", "#1B9B82", "#0E3B65"))

# shape brazil
shp_br <- st_read("base_layers/estados_brasil/estadosl_2007.shp")
shp_br <- st_set_crs(shp_br, "WGS84") 

# mcwd médio
plot(mean.mcwd, col = paleta(256), main = "média dos ultimos 22 anos", ylim = c(-20,15), xlim = c(-80.9, -41.9));plot(shp_br$geometry, add = TRUE)

# mcwd de algum ano
plot(mcwd.periodo.rasterbrick$X2015, main = "mcwd 2015", col = paleta(256), ylim = c(-20,15), xlim = c(-80.9, -41.9))
plot(shp_br$geometry, add = TRUE)

# plot
tcoi <- colorRampPalette(c("#440154FF", "#443A83FF", "#31688EFF", "#21908CFF", "#f2f0f7", "#8FD744FF", "#FDE725FF"))

plot(r.mcwd$X2015, col = tcoi(7), main = paste(hh, "de mcwd para 2015"), ylim = c(-20,15), xlim = c(-80.9, -41.9));plot(shp_br$geometry, add = TRUE)
```


```{r message=FALSE, warning=FALSE}
world.shp = rgdal::readOGR("base_layers/world_shp/world.shp")
proj4string(world.shp) = CRS("+proj=longlat +datum=WGS84")

# grafico de delta ou anomalias
plot1 <- levelplot(r.mcwd, at =  unique(seq(min(r.mcwd@data@min), max(r.mcwd@data@max), length = 50)), ylim=c(-20,15), xlim=c(-80.9, -41.9), 
          panel = function(...){
            panel.levelplot(...)
            sp.lines(world.shp, col = "dimgrey", lwd = 0.5)
          },
          col.regions = viridis(100), 
          names.attr=names(mcwd.periodo), main = ifelse(hh == "Delta", "Δ MCWD", "MCWD anomalia (z-score)"));plot1

# grafico mcwd da area de interesse
plot2 <- levelplot(mcwd.periodo.rasterbrick, at = unique(seq(0, min(mcwd.periodo.rasterbrick@data@min), length = 50)), ylim = c(-20,15), xlim = c(-80.9, -41.9), 
          panel = function(...){
            panel.levelplot(...)
            sp.lines(world.shp, col = "dimgrey", lwd = 0.5)
          },
          col.regions = paleta(abs(min(mcwd.periodo.rasterbrick@data@min)/10)), 
          names.attr = names(mcwd.periodo), main = "MCWD");plot2


# tiff(paste(hh, sep = "", ".tif"), family = "ArialMT", units = "cm",
#      width = 17.35, height = 23.35, pointsize = 12, res = 300, compression = "lzw")
# print(plot1)
# dev.off()
# 
# tiff("mcwd.tif", family = "ArialMT", units = "cm",
#      width = 17.35, height = 23.35, pointsize = 12, res = 300, compression = "lzw")
# print(plot2)
# dev.off()
```
